【裁判字號】    89,家抗,45
【裁判日期】    890229
【裁判案由】    選認遺產管理人
【裁判全文】
臺灣高等法院民事裁定                            八十九年度家抗字第四十五號
    抗  告  人  財政部國有財產局臺灣北區辦事處
    法定代理人  高志達
右抗告人因與相對人臺灣土地銀行間聲請選任遺產管理人事件，對於中華民國八十八
年四月二十一日臺灣板橋地方法院八十八年度家催字第六十九號裁定提起抗告，本院
裁定如左：
      主      文
抗告駁回。
抗告程序費用由抗告人負擔。
      理      由
一、本件相對人於原法院聲請意旨略以：被繼承人張文達（民國五十六年一月十四日
    生，最後住所：台北縣永和市○○路二一八巷五弄一號四樓）於八十七年八月二
    十日向相對人借款新台幣（下同）二百二十八萬元，同年月二十八日借款八十一
    萬元，借款期限二十年，共分二四○期，每期一個月，按月平均攤還本息，如有
    一期未繳，即視全部到期，並以其所有坐落桃園縣楊梅鎮○○○段一九三之五九
    地號土地，應有部分一萬分之二九及門牌號碼桃園縣楊梅鎮○○○路三四二號八
    樓房屋全部及同路三八二號房屋應有部分一萬分之三三設定最高限額三百七十二
    萬元抵押權予相對人為借款之擔保。詎張文達於八十七年十月十日死亡，尚欠相
    對人本金三百零八萬零二百元及利息、違約金。惟張文達死後，其繼承人均拋棄
    繼承，其繼承人有無不明，爰依民法第一千一百七十八條第二項規定，聲請選任
    財政部國有財產局臺灣北區辦事處為其遺產管理人等語。
二、按繼承開始時，繼承人有無不明，而無親屬會議或親屬會議未於繼承開始時一個
    月內選定遺產管理人者，利害關係人得聲請法院選任遺產管理人。又先順序繼承
    人均拋棄其繼承權時，由次順序之繼承人繼承。其次順序之繼承人有無不明或第
    四順序之繼承人均拋棄其繼承權者，準用關於無人承認繼承之規定。民法第一千
    一百七十七條、第一千一百七十八條第二項、第一千一百七十六條第六項分別定
    有明文。本件相對人主張之事實，業據提出被繼承人張文達之除戶戶籍謄本、借
    據、抵押權設定契約書及他項權利證明書、帳卡、臺灣板橋地方法院家事法庭八
    十七年十月十七日八十七年板院文民德繼字第六一一號准予拋棄繼承備查通知等
    件為證（見原法院卷第六至十四頁），堪信為真。經查，依前開被繼承人張文達
    之除戶戶籍謄本之記載，並無配偶或子女，而其父母張國寶、吳美玉均聲明拋棄
    繼承，另繼承人吳文俊、張文傑、張文祥亦均聲明拋棄繼承，有前揭備查通知附
    卷足參（見原法院卷第十三頁），原法院參酌前揭證據，認被繼承人張文達之繼
    承人有無不明，選任財政部國有財產局臺灣北區辦事處為張文達之遺產管理人，
    並依法為承認繼承之公示催告，經核並無不合。
三、抗告意旨雖以：被繼承人張文達死亡後，所有繼承人均已拋棄繼承，且未經組織
    親屬會議選任遺產管理人，而係由債權人聲請法院選任，足見張文達之遺債大於
    遺產，國庫對其遺產已無期待利益，且抗告人係一公務機關，依國有財產法規定
    綜理國產事務，執行事務預算為全國人民納稅所得，應儘量避免選任國有財產局
    為遺產管理人。又張文達之親屬雖已拋棄繼承，惟渠等對張文達遺產之負債情形
    ，必較抗告人明瞭，均足堪擔任遺產管理人云云爭執。惟民法第一千一百八十五
    條規定，無人承認繼承之遺產，於清償債權并交付遺贈物後，如有賸餘，應歸屬
    國庫。且依國有財產法第十二條規定，財政部國有財產局係非公用財產之管理機
    關。本件被繼承人張文達之繼承人既已拋棄繼承，如再選任其親屬任遺產管理人
    ，即難期其善盡管理人之職務。況被繼承人之遺產，於遺產管理人完成清償債權
    并交付遺贈物等清算程序前，是否有賸餘，無從知悉，是抗告人之主張委無足取
    。原法院選任抗告人為遺產管理人，於法並無不合，抗告意旨指摘原裁定不當，
    求為廢棄，為無理由，應予駁回。
四、據上論結，本件抗告為無理由，依非訟事件法第八條第二項、第二十八條、民事
    訴訟法第四百九十二條第一項、第七十八條，裁定如主文。
中      華      民      國    八十九    年      二      月    二十九    日
                                臺灣高等法院民事第十七庭
                                    審判長法  官  鄭  雅  萍
                                          法  官  吳  謀  焰
                                          法  官  黃  雅  惠
右正本係照原本作成。
不得抗告。
中      華      民      國    八十九    年      三      月      三      日
                                          書記官  蕭  筆  花


司法院資訊處製作；財團法人民間司法改革基金會備份。
